臺灣臺北地方法院民事判決　　　　　　93年度勞簡上字第67號
上　訴　人　氧身股份有限公司
法定代理人　丙○○
訴訟代理人　乙○○
被上訴人　　甲○○
　　　　　　　　　　　　14樓
當事人間請求給付工資等事件，上訴人對於民國九十三年八月五
日本院臺北簡易庭九十三年度北勞簡字第四三號第一審簡易判決
提起上訴，被上訴人並為訴之追加，本院於九十四年二月十六日
言詞辯論終結，判決如下：
    主      文
原判決廢棄。
被上訴人在第一審簡易之訴駁回。
被上訴人追加之訴駁回。
第一、二審及追加之訴訴訟費用由被上訴人負擔。
    事實及理由
甲、程序方面：
    按訴之變更或追加，非經他造同意，不得為之；但第二百五
    十五條第一項第三款情形，不在此限，民事訴訟法第四百四
    十六條第一項定有明文。又此於簡易事件之上訴程序準用之
    （同法第四百三十六條之一第三項規定參照）。本件被上訴
    人原本於兩造間僱傭契約之法律關係，依民法第四百八十七
    條規定，起訴請求上訴人給付自民國92年10月份起至 93年1
    月份止共四個月之報酬，按月薪新台幣（下同）17,000元計
    算後，共為68,000元；嗣於本院準備程序進行中之93年10月
    18日以書狀，追加請求上訴人給付自 93年2月份至93年10月
    份止之報酬計 153,000元等情，核屬於擴張應受判決事項之
    聲明，依前開法條規定，應准其為訴之追加，合先敘明。
乙、得心證之理由：
一、被上訴人起訴主張：其自 91年11月1日起受僱於訴外人貴妃
    庵國際美體股份有限公司（下稱貴妃庵公司），迄至 92年8
    月26日由上訴人承接並承諾按原有工作年資及工作，繼續僱
    用被上訴人，上訴人並與貴妃庵公司約定其僱用被上訴人期
    間，報酬不得低於原受僱貴妃庵公司期間之水準，並承認年
    資。詎上訴人自 92年9月起更改勞動契約為約聘制，年資重
    新計算，而違反勞動基準法第二十條規定，更於 92年9月30
    日表示終止兩造間勞動契約，惟上訴人終止契約並不生效力
    ，其仍應給付被上訴人自 92年10月份起至93年1月份止共四
    個月之報酬，按月薪17,000元計算後共為68,000元。因本於
    僱傭契約之法律關係，依民法第四百八十七條規定，求為命
    上訴人給付68,000元，及自起訴狀繕本送達翌日起至清償日
    止按年息 5﹪計算之利息之判決，並追加請求上訴人給付自
    93年2月份至同年10月份止之報酬計153,000元，及自93年11
    月9日起至清償日止按年息5﹪計算之利息等語。並聲明：(一)
    上訴駁回；(二)上訴人應再給付被上訴人153,000元，及自 93
    年11月9日起至清償日止按年息5﹪計算之利息。
二、上訴人則以：上訴人與貴妃庵公司係互為獨立存在之公司，
    並非改組、合併關係，故被上訴人年資應自受僱時起算，且
    被上訴人在未另立新約之情況下先行至上訴人公司上班，並
    於兩造就相關勞資問題進行協商時片面中斷協商，而自92年
    9月30日起連續曠職三日以上，上訴人遂於同年 10月21日依
    勞動基準法第十二條第一項第六款規定終止兩造間僱傭契約
    。上訴人並未於 92年9月30日終止契約，被上訴人以上訴人
    於 92年9月30日非法終止契約，主張其仍得請求報酬為無理
    由。縱上訴人須為給付，被上訴人曠職後另至訴外人亞力山
    大公司任職所領取之報酬亦應扣除等語，資為抗辯。並聲明
    ：(一)原判決廢棄；(二)被上訴人在第一審簡易之訴駁回；(三)被
    上訴人追加之訴駁回。
三、兩造不爭執之事實：
    被上訴人主張其自 91年11月1日起受僱於貴妃庵公司，嗣後
    自 92年8月26日起則受上訴人僱用之事實，為上訴人所不爭
    執，自堪信為真實。
四、被上訴人雖主張上訴人係受讓貴妃庵公司之營業財產，並同
    意繼續僱用原任職於貴妃庵公司之上訴人，報酬數額不得低
    於貴妃庵公司前所給付者，年資亦應予承認，但上訴人自92
    年9月起片面變更勞動契約，剝奪原告基本權益，且於92年9
    月30日違法終止勞動契約，上訴人仍應給付被上訴人自92年
    10份起至93年10份止之報酬等情。然為上訴人所否認，並以
    前開情詞置辯，是以，本件被上訴人依僱傭契約關係請求上
    訴人按月給付報酬，首先應審究者在於：上訴人是否曾於92
    年 9月30日終止兩造間勞動契約關係？若否，則上訴人在同
    年10月21日以被上訴人無正當理由曠職三日為由，依勞動基
    準法第十二條第一項第六款規定終止契約，是否已生效力？
    現分述如下：
  (一)被上訴人固然主張上訴人之經理李敏芳曾在 92年9月30日對
    其表示終止契約等語，但此為上訴人所否認。卷查，被上訴
    人雖於其所製作之存證信函中記載：「台端（即上訴人）卻
    於 9月30日告知本人，叫本人離職... 」等字句（見原審卷
    第 8頁），惟就此則經證人李敏芳即在上訴人公司擔任教學
    部經理者，於原審 93年4月27日言詞辯論期日證稱：「問：
    你們有無對他（即被上訴人）說如不簽（新約）就不要做？
    」、「我們沒有這麼說」等語，而與被上訴人上開存證信函
    所載內容相左。因被上訴人製作之存證信函僅屬於其本身意
    思表達之記述，其既未再舉證以實其說，則被上訴人主張上
    訴人曾於92年9月30日為終止契約之意思表示，尚不足採。
  (二)按勞工無正當理由繼續曠工三日，或一個月內曠工達六日者
    ，雇主得不經預告終止契約，為勞動基準法第十二條第一項
    第六款所明定者。上訴人抗辯其已在92年10月21日依此款規
    定終止兩造間勞動契約，有存證信函在卷可稽（見原審卷第
    27頁），雖被上訴人主張該終止契約之意思表示並不生效力
    ，然而：
  1.經查，被上訴人自 92年10月1日即未向上訴人公司提出勞務
    之給付，已經被上訴人在本院 93年11月9日準備程序期日陳
    述綦詳（見本院卷第29頁），而其雖陳稱係因上訴人經理李
    敏芳對其表示倘不簽約即無庸再至公司，方未繼續至公司上
    班等語，但此情業經證人李敏芳否認如前(一)所述，而被上訴
    人自 92年10月1日起並未提供勞務，亦未請假為被上訴人所
    自陳，則上訴人抗辯其並無拒絕被上訴人提供勞務，係被上
    訴人無故曠職，尚非無據。
  2.被上訴人雖辯以：上訴人自 92年9月起就其勞動條件為不利
    益之變更云云。惟查，上訴人固不爭執其在 92年9月間確實
    有與被上訴人洽談另訂新契約之事實，但另辯稱：在未簽訂
    新契約之前，其仍依被上訴人與貴妃庵公司間薪資條件給付
    報酬與被上訴人等語，就此為被上訴人所不爭（見本院卷第
    29、30頁）。準此，上訴人所提新契約既然仍在洽談中而未
    定案，則在上訴人就被上訴人之報酬、年資等勞動條件為不
    利益變更前，被上訴人自仍應繼續依僱傭契約之約定服勞務
    。
  3.綜前，被上訴人自 92年10月1日起即連續三日以上曠職，顯
    乏正當理由，上訴人自得依前開法條規定終止兩造間勞動契
    約關係，兩造間僱傭契約業經上訴人終止而消滅，堪可認定
    ，被上訴人請求上訴人給付自92年10月21日起至93年10月份
    止之報酬，顯屬無據。
  (三)次按僱用人受領勞務遲延者，受僱人無補服勞務之義務，仍
    得請求報酬。而債權人預示拒絕受領債務人給付之意思，或
    給付兼需債權人之行為者，債務人得以準備給付之事情，通
    知債權人，以代提出，此項提出復不限於言詞或書面，民法
    第四百八十七條前段、第二百三十五但書條固分別定有明文
    。然查，被上訴人自 92年10月1日起並未現實提出勞務，而
    上訴人既無預示拒絕受領被上訴人勞務給付，業如前載，則
    被上訴人分別於92年9月29日、同年10月2日以存證信函請求
    上訴人給予合法之工作權益，亦未生言詞提出勞務給付之效
    力。則上訴人並無受領勞務遲延情形，被上訴人本於民法第
    四百八十七條前段規定請求上訴人給付 92年10月1日至10月
    20 日止之報酬，即與上開規定要件有間，而不應准許。
五、綜上所述，上訴人抗辯其已終止兩造間勞動契約而無須給付
    被上訴人報酬，自屬可信。從而，被上訴人本於僱傭契約之
    法律關係，依民法第四百八十七條規定，求為命上訴人給付
    68,000元，及自起訴狀繕本送達翌日即 93年2月21日起至清
    償日止按年息 5﹪計算之利息之判決，為無理由，不應准許
    。原審判命上訴人給付68,000元本息，並依職權為假執行之
    宣告，自有未洽。上訴意旨指摘原判決不當，求予廢棄改判
    ，為有理由。自應由本院予以廢棄改判，如主文第二項所示
    。又被上訴人追加請求上訴人給付報酬 153,000元，及自93
    年11月9日起至清償日止按年息5﹪計算之利息，亦無理由，
    應予駁回。
六、本件為判決之基礎已臻明確，兩造其餘之陳述及所提其他證
    據，經本院斟酌後，認為均於判決之結果無影響，亦與本案
    之爭點無涉，自無庸逐一論述，併此敘明。
丙、據上論結，本件上訴為有理由，被上訴人追加之訴為無理由
    ，依民事訴訟法第四百三十六條之一第三項、第四百五十條
    、第七十八條，判決如主文。
中　　華　　民　　國　　94　　年　　3 　　月　　9 　　日
                  勞工法庭  審判長法  官  張靜女
                                  法  官  張明輝
                                  法  官  賴錦華
正本係照原本作成
本判決不得上訴
中　　華　　民　　國　　94　　年　　3 　　月　　9 　　日
                                  書記官  林桂玉
